臺灣臺東地方法院刑事裁定
111年度撤緩字第16號
聲  請  人  臺灣臺東地方檢察署檢察官林家瑜
受  刑  人  呂乙富



上列聲請人因受刑人公共危險案件（臺灣桃園地方法院110年度
桃原交簡字第604號），聲請撤銷緩刑宣告（111年度執聲字第99
號），本院裁定如下：
    主  文
聲請駁回。
    理  由
一、聲請意旨略以：受刑人呂乙富前因公共危險案件，經臺灣桃
    園地方法院於民國110年11月16日，以110年度桃原交簡字第
    604號判決處有期徒刑2月，緩刑2年，緩刑期間付保護管束
    ，並自判決確定之日起1年內，向指定之政府機關、政府機
    構、行政法人、社區或其他符合公益目的之機構或團體，提
    供40小時之義務勞務，於110年12月29日確定在案；詎受刑
    人經傳喚後，表示不欲執行保護管束，亦不願履行義務勞務
    ，爰依刑事訴訟法第476條規定聲請撤銷等語。
二、按受緩刑之宣告而有違反第74條第2項第1款至第8款所定負
    擔情節重大，足認原宣告之緩刑難收其預期效果，而有執行
    刑罰之必要者，得撤銷其宣告；緩刑之宣告應撤銷者，由受
    刑人所在地或其最後住所地之地方法院檢察官聲請該法院裁
    定之，刑法第75條之1第1項第4款、刑事訴訟法第476條分別
    定有明文。再按被告之住所、居所或所在地，係以案件繫屬
    於法院之日為準（最高法院48年台上字第837號判例、81年
    度台上字第876號裁判要旨參照）；至於何謂「住所」，刑
    事訴訟法雖未有所定義，然按依一定之事實，足認以久住之
    意思，住於一定之區域者，即為設定其住所於該地，此為民
    法第20條所明定，是我國民法關於住所之設定，兼採主觀主
    義及客觀主義之精神，必須主觀上有久住一定區域之意思，
    客觀上有住於一定區域之事實，該一定之區域始為住所，並
    不以戶籍登記為要件，蓋戶籍法僅為戶籍登記之行政管理規
    定，戶籍地址乃係依戶籍法所為登記之事項，並非認定住所
    之唯一標準（最高法院93年度台抗字第393號裁判要旨參照
    ）。
三、本院茲判斷如下：
（一）查：1、受刑人前因公共危險案件，經臺灣桃園地方法院
      以110年度桃原交簡字第604號判決處有期徒刑2月，緩刑2
      年，緩刑期間付保護管束，並自判決確定之日起1年內，
      向指定之政府機關、政府機構、行政法人、社區或其他符
      合公益目的之機構或團體，提供40小時之義務勞務，於11
      0年12月29日確定（下稱本案）；2、聲請人臺灣臺東地方
      檢察署檢察官於111年4月7日，為本件撤銷緩刑宣告之聲
      請，併於同年月14日繫屬本院時，受刑人戶籍地址業設在
      「臺東縣○○鄉○○村○○00號」，且迄至本院為本件裁定時止
      ，均未有所變動；及3、受刑人始終未有何在監在押情形
      等節，有臺灣高等法院被告前案紀錄表、臺灣桃園地方法
      院刑事簡易判決（110年度桃原交簡字第604號）、臺灣臺
      東地方檢察署111年4月13日東檢熙庚111執保助18字第111
      9004925號函、戶役政資訊網站查詢-個人戶籍資料、臺灣
      高等法院在監在押全國紀錄表各1份在卷可稽，是聲請人
      認受刑人已合於刑法第75條之1第1項第4款規定，進而向
      本院為本件撤銷緩刑宣告之聲請，固非無據。
（二）然按戶籍地址僅係戶政機關依戶籍法所為之行政登記，為
      一戶籍管理措施，並非認定住所之唯一標準，此經前引最
      高法院裁判要旨闡釋在案。而本院考諸臺東縣警察局成功
      分局111年5月26日成警偵刑字第1110005773號函附「臺東
      警察局成功分局樟原派出所查訪表」所載：「（問：呂乙
      富、住址：臺東縣○○鄉○○村○○00號，你與他是何關係？）
      鄰居。」、「（問：臺東縣○○鄉○○村○○00號房屋現況為何
      ？有無人居住？）空屋，無人居住。」、「（問：呂乙富
      有無實際居住於該戶籍或僅係單純掛戶籍？）只有掛戶籍
      。」、「（問：臺東縣○○鄉○○村○○00號，現實際居住住戶
      為何？呂乙富於該戶籍有無個人房間？）原本是呂乙富媽
      媽在住，後來他媽媽也搬去北部。」等語，明顯可知「臺
      東縣○○鄉○○村○○00號」現況業為「空屋」，無人居住其內
      ，則客觀上受刑人已無住於一定區域即「臺東縣○○鄉○○村
      ○○00號」之事實，當至為灼然；復查受刑人於111年3月22
      日，因本案在臺灣桃園地方檢察署執行科經詢以個人基本
      資料時，關於「住址」部分之回答各係：「籍設：臺東縣
      ○○鄉○○村○○00號」、「現居：基隆市○○區○○街000巷00號1
      樓」等語，且未就其「住所」有何陳述，以上有執行筆錄
      1份存卷可憑，自亦非不得認受刑人主觀上僅係以「臺東
      縣○○鄉○○村○○00號」為其戶籍地址；是以，衡諸受刑人客
      觀上既未實際有住居於「臺東縣○○鄉○○村○○00號」之情事
      ，主觀上復足認其僅係以該處為戶籍地址，則揆諸前開說
      明，本院顯無從為聲請人本件撤銷緩刑宣告之聲請於111
      年4月13日繫屬本院時，受刑人戶籍地址「臺東縣○○鄉○○
      村○○00號」即為其「最後住所地」之認定。
（三）綜上所述，聲請人為本件撤銷緩刑宣告之聲請時，受刑人
      「最後住所地」既非位在臺東縣，復無事證足認其斯時「
      所在地」仍在臺東縣，揆諸刑事訴訟法第476條規定，本
      院自無管轄權，則聲請人猶向本院為本件撤銷緩刑宣告之
      聲請，於法即有未合，應予駁回。
四、依刑事訴訟法第220條，裁定如主文。
中　　華　　民　　國　　111 　年　　6 　　月　　10　　日
                  刑事第一庭  法  官  陳偉達  
以上正本證明與原本無異。
如不服本裁定，應於裁定送達後5日內向本院提出抗告狀（須附
繕本）。「切勿逕送上級法院」
                              書記官  楊茗瑋
中　　華　　民　　國　　111 　年　　6 　　月　　13　　日